【裁判字號】    89,台上,4330
【裁判日期】    890720
【裁判案由】    過失致人於死
【裁判全文】
最高法院刑事判決                              八十九年度台上字第四三三○號
    上  訴  人  甲○○
    選任辯護人  黃丁風律師
右上訴人因過失致人於死案件，不服台灣高等法院中華民國八十七年五月二十二日第
二審判決（八十六年度交上訴字第一四八號，起訴案號：台灣板橋地方法院檢察署八
十六年度偵字第七九八三號），提起上訴，本院判決如左：
    主  文
原判決撤銷，發回台灣高等法院。
    理  由
本件原判決認上訴人甲○○係得瑞交通股份有限公司之營業貨運曳引車司機，為從事
駕駛業務之人，於民國八十五年八月二十日晚上六時許，駕駛車號ＧＮ－五八六號之
營業用聯結車，沿台北縣中和市○○路由中和市往新店市方向行駛，行經中和市○○
路與平和路口時，原應注意汽車在雙向四車道行駛時，除準備停車或臨時停車外，不
得駛出路面邊線，且依當時情形又無不能注意之情形，竟疏於注意，於行經前開路段
時，駛出路面邊線，致使其聯結車右邊護攔下方擦撞適時同向在前行駛於慢車道內，
由被害人陳欽郎所駕駛之車號ＡＭＳ－二一八號重機車腳踏板上方，致重機車重心不
穩倒地向前滑行，而遭上訴人所駕駛之聯結車右後輪輾壓，陳欽郎因頭部挫傷骨折及
顱內出血當場死亡等情。因而維持第一審論處上訴人業務過失致人於死罪刑之判決，
駁回檢察官及上訴人第二審之上訴，固非無見。
惟查：對於未發覺之罪自首而接受裁判者，減輕其刑，刑法第六十二條前段定有明文
。證人張貴釗雖於檢察官偵查中證稱：「我發現（本件車禍）以後，就在後面猛按喇
叭、打燈，超他（指上訴人）左邊，比手勢，告訴他前面的事，把他攔下來，他被攔
下來，我就告訴他說，你的車子撞到人，把他帶到現場，看到警察就說他是肇事者。
」、「（在你向警察報案之前，被告有無跟警察接觸或自首﹖）沒有，中間沒有碰到
任何警察，是警察在我向他報案之後，才訊問他的。」、「（車禍發生後，肇事車輛
有無停過﹖）沒有，我就緊跟在後面追，過了路口，我才追停下來，然後帶他去交給
警察」云云（見相驗卷第三十六頁、五十七頁反面）。但依卷附道路交通事故調查報
告表(二)，本件車禍事故之報案人係上訴人（見相驗卷第十二頁反面）。另證人即處理
本肇事案件之警員盧旺寶於檢察官偵查中稱：「當天下午六點左右，我在中正路、平
和路口中間指揮交通，有一路人跟我說前面發生車禍，我趕快跑過去看，看到有人被
撞倒，那時大卡車還在中正路未過平和路口，距停止線約十五公尺左右，機車就躺在
大卡車的右後輪附近，一人躺在輪子的左後方……。」、「當時大卡車還在現場，我
指大卡車說車子是誰的，甲○○出示駕行照說車子是我開的，我問他是你撞到人，
他說是。」、「……事故發生是剛綠燈，又塞車，速度很慢，調查事故報告表大卡車
位置是我就四角位置標記後，叫他開到報告表上的位置，之前我已扣下他的駕行照，
他停好才走過來的」、「（為何證人（指張貴釗）說他們攔下來後帶去你那邊﹖）那
是我已經初步處理完，叫他開過去」等語（見相驗卷第四十頁反面至四十一頁反面）
；其嗣於原審調查時復結證稱：「我就在當地指揮交通，有人告訴我前面車禍，我趕
去劃白線，然後叫他把車子移開，當時機車倒在拖車右後輪……，我去到現場問這部
車是何人的﹖壓死人，被告自稱：『是他』」、「（被告）應該是自首，他自承是肇
事車主」等語（見原審卷第四十五頁正、反面）。再參以卷附道路交通事故調查報告
表(二)之事故現場圖所示，上訴人所駕聯結車停放位置復係在過中和市○○路與平和路
十字路口不遠之中正路邊上，並不是在肇事地點上。顯然，上訴人於知肇事後初次停
放之位置係在車禍現場附近，尚在未逾越該十字路口之中正路旁，嗣經證人盧旺寶標
示其車輛四角位置標記後，為免阻塞交通，始指示上訴人將車往前移動，駛過與平和
路之路口處。故原判決理由引據證人張貴釗於檢察官偵訊時證稱：車禍發生後，肇事
車輛沒有停下，我就緊跟在後面追，過了路口，我才追停下來，然後帶他交給警察云
云，而認上訴人非自首，自嫌速斷，且顯與前述卷證資料不符，事關上訴人得否依自
首規定減輕其刑，自有再詳予調查研求之必要。上訴意旨執以指摘原判決不當，非全
無理由，應認有撤銷發回更審之原因。
據上論結，應依刑事訴訟法第三百九十七條、第四百零一條，判決如主文。
中      華      民      國    八十九    年      七      月     二十     日
                              最高法院刑事第十二庭
                                  審判長法官  陳  炳  煌
                                        法官  陳  正  庸
                                        法官  陳  世  雄
                                        法官  徐  文  亮
                                        法官  吳  信  銘
      右正本證明與原本無異
                                              書  記  官
中      華      民      國    八十九    年      七      月    二十七    日


司法院資訊處製作；財團法人民間司法改革基金會備份。
